臺灣高等法院高雄分院刑事判決　　　　96年度上訴字第1441號
上　訴　人　臺灣高雄地方法院檢察署檢察官
上　訴　人
即　被　告　乙○○
選任辯護人　陳正達　律師
　　　　　　許惠珠　律師
被　　　告　丁○○
　　　　　　辛○○
共　　　同
選任辯護人　黃宏綱　律師
　　　　　　呂富田　律師
上列上訴人因被告等妨害自由等案件，不服臺灣高雄地方法院96
年度訴字第83號中華民國96年5 月25日第一審判決（起訴案號：
臺灣高雄地方法院檢察署95年度偵字第25297 號、30868 號），
提起上訴，本院判決如下：
     主  文
原判決關於乙○○部分撤銷。
乙○○共同犯剝奪他人行動自由罪，處有期徒刑壹年貳月，減為
有期徒刑柒月。
其他上訴駁回。
　　事實及理由
壹、被告乙○○部分：
一、本案經本院審理結果，認原審就被告乙○○部分之判決，認
    事用法及量刑均無不當，應予維持，並引用原審判決書此部
    分記載之事實、證據及理由（如附件）。
二、被告乙○○上訴以其業已與被害人丙○○成立和解，提出和
    解書一紙為證，而指摘原判決量刑太重，但查被告乙○○於
    95年9 月間在高雄市國賓大飯店巧遇舊識丁○○，得知丁○○與丙○○間存有債務糾紛後，即提議願代為出面談判，旋
    即於同年月24日，帶同己○○、庚○○、甲○○、戊○○等
    人（以上己○○等人均經原審判刑確定），前往丙○○之營
    業處所，以掃落物品，關上鐵捲門，拉扯推撞及毆拉等粗暴
    方式剝奪丙○○之行動自由逾2 小時，致使丙○○身體受有
    多處之嚴重傷害，此種討債集團之惡劣行徑，影響社會治安
    至鉅，原審就同案被告己○○、庚○○、甲○○、戊○○等
    人已分別科處有期徒刑10月、8 月、8 月、10月確定，被告
    乙○○係帶頭之人，原判決對其科處有期徒刑1 年2 月，應
    屬適當，其上訴非有理由。
三、但查被告乙○○犯罪時間係在96年4 月24日以前，所犯之罪
    核與中華民國96年罪犯減刑條例第2 條第1 項第3 款之規定
    相符，自應依法減輕其刑，原審未及減刑，自有未洽。原判
    決此部分既有可議，即屬無可維持，應由本院將原判決此部
    分撤銷，爰將原判決所處之有期徒刑1 年2 月，減為有期徒
    刑7 月。
貳、被告李秀吉、辛○○部分：
一、被告丁○○被訴剝奪人行動自由傷害及被告辛○○部分，原
    審以犯罪不能證明，諭知無罪，經本院審理結果，認原審認
    事用法皆無不合，應予維持，並引原審判決書此部分記載之
    證據及理由。
二、檢察官上訴意旨略以：同案被告乙○○與被告丁○○並無深
    交，若非受丁○○委託須對被害人丙○○施以暴力，應不致
    於第一次前往丙○○處時，即主動聚集同案被告己○○、庚○○、甲○○、戊○○等人共同前往，又一群人甫一抵達丙○○所在處所，立即將店關上，不由分說，即動手毆打丙○○，又被告辛○○於同案被告乙○○等人下手之前，甫向被
    害人丙○○詢得其所在正確位置，且將對丙○○之債權併交
    丁○○委託乙○○催討，是被告丁○○、辛○○均應本件妨
    害自由、傷害罪之共同正犯，指摘原判決就此部分諭知無罪
    為不當云云。
三、但查原審審理時，檢察官曾就被告丁○○、辛○○有無涉案
    部分聲請訊問同案被告乙○○，據乙○○證稱：伊是本於義
    氣才協助催討，沒有約定任何報酬，丁○○委託伊處理債務
    糾紛時，伊並未跟他說要用什麼方法解決，伊只是想到要去
    溝通而已，丁○○並未跟伊說用什麼方法去解決等語。再乙○○經原審訊以：「在這個過程中，你有無碰過辛○○？」
    答：「沒有」；再訊以：「是誰告訴你丙○○的作息，還有
    店面在那裡？」答: 「丁○○跟我說丙○○的公司在那裡，
    說他白天都會在。」再參以丁○○交付乙○○之委任書內容
    為：「茲委任台灣任培潔（杰）先生，出面處理本人林特聖
    先生，在台所有房屋，丙○○騙取該房屋後，用李明玉女士
    及張峻明先生，向銀行貸款後，並未給付本人半文錢，此行
    為已觸犯民、刑事責任，特委任任培潔先生全權代表處理之
    。」，已足認被告丁○○雖委託乙○○處理與丙○○間之債
    務，但對於乙○○並無指示其須用暴力方法催討，亦足認辛○○並無委託乙○○處理債務。況現今金融機構對於客戶欠
    款，亦常委由民間之討債公司催討，而討債公司為獲取利益
    ，竟脫序以非法之噴漆、押人、施暴等種種方式，以達成討
    債之目的，實屢見不鮮，但究不能因此即認金融機構有授意
    討債公司以不法手段討債，而應與討債公司人員負共犯之責
    任。又被告辛○○雖陳稱案發前曾致電丙○○催討其積欠裝
    潢廠商工程款一事，然乙○○於進入丙○○公司前之半小時
    到一小時之間，並未與丁○○或辛○○通過電話，業據其於
    原審審理時供述在卷，並有乙○○當日與外界聯絡之通聯記
    錄在卷可稽（見乙○○組織犯罪條例卷第62-69 頁）。乃檢
    察官僅憑辛○○承認案發前曾向丙○○催討裝潢工程款，即
    臆測辛○○係在為乙○○探詢丙○○所在，殊顯速斷。綜上
    ，並無確切之證據足證被告丁○○、辛○○有前述檢察官所
    指之犯行，原審為無罪之諭知，並無不合，檢察官之上訴非
    有理由，應予駁回。
據上論斷，應依刑事訴訟法第368 條、第369 條第1 項前段、第
364 條、第299 條第1 項前段、第373 條，刑法第28條、第302
條第1 項，刑法施行法第1 條之1 ，中華民國96年罪犯減刑條例
第2 條第1 項第3 款、第7 條，判決如主文。
本案經檢察官許月雲到庭執行職務。
中　　華　　民　　國　　96　　年　　8 　　月　　21　　日
                  刑事第四庭    審判長法  官  蕭權閔
                                      法  官  吳進寶
                                      法  官  陳吉雄
以上正本證明與原本無異。
如不服本判決應於收受本判決後10日內向本院提出上訴書狀，其
未敘述上訴理由者，並得於提起上訴後10日內向本院補提理由書
狀（均須按他造當事人之人數附繕本)「 切勿逕送上級法院」。
中　　華　　民　　國　　96　　年　　8 　　月　　22　　日
                                書   記　 官  梁美姿
                                                      Ｆ
附件：
臺灣高雄地方法院刑事判決　　　　　　　　96年度訴字第83號
公　訴　人　臺灣高雄地方法院檢察署檢察官
被　　　告　乙○○　男
選任辯護人　許惠珠律師
            洪世崇律師
            秦德進律師
被　　　告　己○○
            庚○○
            甲○○
            戊○○
            丁○○
            辛○○
上2 人共同
選任辯護人　黃宏綱律師
            呂富田律師
上列被告等7 人因妨害自由等案件，經檢察官提起公訴（95年度
偵字第25297 號、第30868 號），本院判決如下：
    主  文
乙○○共同犯剝奪他人行動自由罪，處有期徒刑壹年貳月。
己○○共同犯剝奪他人行動自由罪，處有期徒刑拾月。
庚○○共同犯剝奪他人行動自由罪，處有期徒刑捌月。
甲○○共同犯剝奪他人行動自由罪，處有期徒刑捌月。
戊○○共同犯剝奪他人行動自由罪，處有期徒刑拾月。
丁○○犯行使偽造私文書罪，處有期徒刑肆月，如易科罰金，以
新台幣壹仟元折算壹日，偽造之民國玖拾伍年玖月拾捌日委任書
上偽造之「林特聖」中英文署名各壹枚均沒收。
丁○○被訴剝奪他人行動自由、傷害部分均無罪。
辛○○無罪。
    事  實
一、丁○○於民國95年2 月間受其長期居住於美國之弟弟林特聖
    委託，代為處理林特聖所有坐落於台北市○○區○○路201
    號7 樓及203 號7 樓房屋暨土地之出售事宜，而與上開房地
    之買受人即與妻子辛○○以乾姐弟相稱之丙○○間存有債務
    糾紛，丁○○苦於不知如何處理之際，恰於95年9 月間某日
    在高雄國賓飯店巧遇舊識乙○○，乃將上開糾紛過程告知乙○○，經乙○○提議願代為出面談判後，丁○○明知弟弟林
    特聖僅委託其買賣上開房地事宜，並未同意再授權他人出面
    處理，竟於95年9 月下旬某日冒用林特聖名義，偽造日期為
    2006年9 月18日，內容為「茲委任台灣乙○○（按：誤書為
    「潔」）先生出面處理本人林特聖先生在台之所有房屋，丙○○先生騙取該房屋後，用李明玉女士及張峻明先生向銀行
    貸款後，並未給付本人半文錢，丙○○此行為已觸犯民刑事
    之責任，特委任乙○○（按：誤書為「潔」）先生全權代表
    處理之」等語之委任書私文書1 紙，並於委任書「立委任書
    人欄」上偽造林特聖之中英文署名各1 枚，再連同「丁○○
    夫婦與丙○○債權債務明細」、「買賣協議書」影本等文件
    交付予乙○○而行使之，致生損害於林特聖。
二、乙○○（綽號大二哥）受託後即邀同己○○、甲○○2 人及
    另2 名姓名年籍不詳之成年男子（下稱甲男、乙男），己○○再邀同戊○○、庚○○2 人，於95年9 月24日下午2 時許
    共同前往丙○○所開設位於高雄市○○區○○路140 號「英
    商承岱名品國際貿易有限公司」之營業處所，到達後見丙○○正在1 樓門口送走最後1 位客人，其等即共同基於以強暴
    方式剝奪他人行動自由之犯意聯絡，由乙男停留門外騎樓把
    風，另乙○○等6 人即大搖大擺進入丙○○公司內，將公司
    內櫃臺上物品撥落地上，拔除監視器電線（毀損部分未據告
    訴人提出告訴）後，甲○○從容坐在入口附近座椅把風，乙○○、己○○、庚○○、戊○○則尾隨看守丙○○至櫃檯處
    ，乙○○取出上開委託書等文件欲與丙○○進行談判，並指
    示甲男將該公司電動鐵捲門操作關上，禁止丙○○離去現場
    （該甲男則趁鐵門完全關上前躍出門外），丙○○見狀欲前
    往門口電動鐵門操作處阻止，己○○即出手拉扯阻止丙○○
    ，因丙○○反抗，甲○○、戊○○、庚○○隨即先後加入拉
    扯推撞制伏丙○○，並欲強將丙○○拉往2 樓處，丙○○繼
    續反抗，己○○為制伏丙○○乃動手加以毆打多拳，丙○○
    因而跌落樓梯，嗣丙○○遭押往2 樓後，趁隙欲跑到2 樓窗
    戶呼喊救命，戊○○即趨前摀住丙○○之嘴巴將其拉下阻止
    後，將丙○○絆倒並以腳踢丙○○，其等即以上開強暴方式
    剝奪丙○○之行動自由，且同時造成丙○○受有左第9 肋骨
    骨折、右臉下巴腫脹、右上下唇下巴紅腫瘀傷、胸壁多處紅
    腫瘀傷、左腹壁及腰瘀傷、右肩手肘上臂前臂多處紅腫瘀傷
    、右下唇及牙齦血腫裂傷、鼻瘀傷、右大腿腫痛等傷害，嗣
    於同日下午3 時15分許，經警據報上址疑有討債集團進入，
    恐生意外，而派警前往察看，警方到達上址後鐵門鎖住無人
    應門而無法進入，迄同日下午4 時20分許，經警聯絡丙○○
    之母親到達以鑰匙打開鐵門始將丙○○救出，乙○○等人即
    以此強暴方式剝奪丙○○行動自由約2 小時20分，嗣經警將
    乙○○、己○○、甲○○、戊○○、庚○○等人逮捕帶回警
    局調查，乙○○在高雄市政府警察局新興分局五福二路派出
    所時，趁警力不足疏未注意之際逕自離去而脫逃（乙○○所
    涉脫逃罪嫌部分，另經檢察官偵查中）。
二、案經丙○○訴請高雄市政府警察局新興分局移送臺灣高雄地
    方法院檢察署檢察官偵查起訴。
    理  由
壹、被告丁○○行使偽造私文書有罪部分：
一、被告丁○○上開犯行，業經其於本院審理中坦承犯罪（本院
    審理卷2 頁108 背面），且有其所偽造之上開委任書正本1
    紙在卷可稽（偵查卷1 頁89）；辯護人雖仍辯稱：林特聖早
    於95年2 月10日即概括授權被告丁○○處理上開房地買賣事
    宜，被告丁○○出具委託書委任被告乙○○出面談判乙節，
    應亦在上開概括授權範圍內等語，然按受任人應自己處理委
    任事務，除經委任人同意或另有習慣，或有不得已之事由者
    ，方得使第三人代為處理（民法第537 條規定參照）；又受
    任人受概括委任者，得為委任人為一切行為，但為和解、起
    訴等行為時，須有特別之授權（民法第534 條第4 、5 款規
    定參照），是受任人如超出委任人之授權範圍，另冒用委任
    人之名義任意對外為其他法律行為，仍屬偽造文書。經查：
    林特聖於95年2 月10日授權被告丁○○處理上開不動產之買
    賣事宜，其授權範圍業經林特聖限定為「含買賣契約簽訂、
    價款收受、證件交付、產權移轉、交屋、清償及印鑑設立登
    記領取印鑑證5 份、戶籍謄本5 份等一切有關事宜」，此觀
    諸該授權書授權事項欄自明（偵查卷1 頁99），可知林特聖
    就其授權之事項已經特定具體如上約定，並未授權被告可再
    自行任意委託第三人以任何方式處理，則被告以林特聖名義
    另外授權被告乙○○出面處理系爭房地買賣，顯已超出上開
    林特聖之授權範圍，被告丁○○係偽造林特聖名義出具委託
    書甚明，辯護人仍為上開辯解，顯不可採，是被告丁○○上
    開犯行，堪予認定，應依法論科。
二、核被告丁○○所為，係觸犯刑法第216 條、第210 條行使偽
    造私文書罪；被告於委任書（私文書）上偽造林特聖中英文
    署名之行為，係偽造私文書之階段行為，被告偽造私文書之
    行為，係行使偽造私文書之低度行為，均不論罪；爰審酌被
    告僅為求順利解決上開房地糾紛，即超出弟弟林特聖之授權
    範圍，假借林特聖之名義，偽造系爭委任書並交付予被告乙○○出面處理上開糾紛，致林特聖於社會上之信譽受到損害
    ，本不宜寬恕，惟念其動機係欲儘速為林特聖解決房地糾紛
    ，惡性非鉅，於本院審理中尚知坦承犯行，態度良好等一切
    情狀，量處如主文所示之刑，並諭知易科罰金之折算標準。
    又被告偽造之系爭委託書私文書，既經交付移轉予被告乙○○，即非其所有，而不得依刑法第38條第1 項第2 款宣告沒
    收，然其上偽造之「林特聖」中英文署名各1 枚，應另依刑
    法第219 條宣告沒收。
貳、被告乙○○、己○○、庚○○、甲○○、戊○○部分：
一、訊據被告乙○○、己○○、庚○○、甲○○、戊○○等5 人
    對於上開妨害自由、傷害犯行大致均坦承不諱，然均辯稱：
    伊等不認識甲男、乙男，不知何人放下鐵門，又己○○、戊○○雖有毆打丙○○，然丙○○之傷勢應無如此嚴重，丙○○當天前往高雄市立聯合醫院就診後，復特地轉往阮綜合醫
    院就診，與常情有違，阮綜合醫院開立之診斷證明書應有不
    實等語，經查：
  (一)被告乙○○等5 人所涉上開犯行，均據其等於本院審理中坦
    承大部分犯行不諱（審理卷1 頁125 、126 、52、127 、16
    8 ，審理卷2 頁31、109） ，核與證人丙○○於本院審理中
    證述遭剝奪行動自由、傷害等情節大致相符，並經本院當庭
    勘驗現場光碟，製成勘驗筆錄在卷可稽（審理卷2 頁24），
    且有被告等5 人不爭執證據能力之上開光碟翻拍照片8 幀（
    偵查卷1 頁215 以下）、阮綜合醫院驗傷診斷書1 紙（偵查
    卷1 頁196） 、高雄市立聯合醫院96年4 月18日高市聯醫病
    字第960002269 號函暨丙○○95年9 月24日病歷資料、阮綜
    合醫院96年4 月18日阮醫教字第960000181 號函暨丙○○95
    年9 月24日病歷資料各1 份在卷可參（審理卷2 頁90、96）
    。
  (二)而甲男、乙男確實係隨被告乙○○等5 人一起前往丙○○所
    開設位於上址之英商承岱名品國際貿易有限公司營業處所，
    乙男滯留於該公司門外，甲男則隨乙○○等5 人進入，並依
    被告乙○○等人指示關上鐵門後才離去等情，除據證人丙○○到庭證述歷歷外，被告甲○○早於偵查中即曾坦承：「是
    乙○○叫我陪他去處理債務‧‧是任先生不知道叫誰把鐵門
    拉下來」（偵查卷1 頁136） ，且經本院勘驗現場光碟結果
    亦查得「14時57分20秒至37秒畫面：丙○○走進店內，被告
    等5 人及甲男尾隨進入丙○○之店內」、「14時59分30秒：
    甲男放下鐵門，鐵門外有一乙男拉住甲男往外後一起離去」
    、「14時58分14秒至20秒畫面：己○○看著甲男之後，甲男
    就往外走」等影像（見勘驗筆錄所載短片1 第1 點、第5 點
    、短片2 第2 點），該畫面雖係無聲畫面，然自乙男事先徘
    徊在門外張望，甲男跟隨乙○○等5 人進入，及與己○○對
    看等情狀，仍可判斷甲男與被告乙○○等5 人間應有相當之
    熟識程度，復參以：該甲男如依被告等5 人所辯係被害人丙○○友人或店內客人，衡情應無協助被告等5 人放下鐵門限
    制丙○○離去之可能，故本院認被告乙○○等5 人此部分辯
    解，較不可信，該甲男、乙男應係與被告乙○○等5 人共同
    前來，且因分別參與把風、放下鐵門等工作，而可推斷對於
    被告乙○○等5 人之犯行有犯意聯絡及行為之分擔。
  (三)另被告乙○○等5 人雖質疑被害人丙○○當日於高雄市立聯
    合醫院看診後，復特地轉往阮綜合醫院就診，傷勢之真正性
    乙節，經查：丙○○當天經警救出後，乃先前往高雄市立聯
    合醫院就診，經照X 光後發現肋骨有骨折情形，因當日係星
    期日，高雄市立聯合醫院遂建議丙○○轉往私立阮綜合醫院
    就診等情，業據證人丙○○到庭證述明確（審理卷2 頁33）
    ，而經本院向高雄市立聯合醫院函詢丙○○當日之就診情形
    ，經該醫院函覆告以：丙○○於95年9 月24日下午5 時5 分
    確實係經119 送至該院急診室，經頭部、胸、腹部X-ray 檢
    查，主要外傷為臉部及下唇挫傷血腫（7*8 公分）、前胸瘀
    血（15*3公分）、背部瘀血（8*5 公分），隨函檢附之攝影
    報告單中亦確實顯示丙○○左第九肋骨有骨折現象（審理卷
    2 頁90、95背面），再經本院向阮綜合醫院調取丙○○該日
    之就診紀錄及病歷資料予以比對，核與上開診斷證明書所載
    傷勢內容亦完全相符，另觀諸上開診斷證明書上開具日期為
    95年9 月29日，距離案發時點很近，顯係丙○○於案發後數
    日即前往醫院請求開具；又丙○○之傷勢中有肋骨骨折等嚴
    重傷勢，衡情常人亦難刻意自傷捏造；復參以被告己○○於
    本院審理中業已自承：伊在樓梯間打丙○○的拳數還蠻多的
    ‧‧在二樓戊○○又踢他好幾腳等語（審理卷1 頁125） ，
    可知被害人丙○○於遭被告乙○○等人以強暴方法剝奪行動
    自由過程中，確實因此受有上開傷勢，堪予認定。綜上，被
    告乙○○等5 人上開妨害自由犯行，事證明確，均應依法論
    科。
二、論罪科刑：
  (一)按刑法第302 條之妨害自由罪，係妨害他人自由之概括的規
    定，故行為人具有一定目的，以非法方法剝奪人之行動自由
    者，除法律別有處罰較重之規定（例如略誘及擄人勒贖等罪
    ），應適用各該規定處斷外，如以使人行無義務之事，或妨
    害人行使權利為目的，而其強暴脅迫復已達於剝奪人行動自
    由之程度，即祇成立本罪，不應再依同法第304 條論處，誠
    以此項使人行無義務之事，或妨害人行使權利之低度行為，
    應為剝奪人行動自由之高度行為所吸收（最高法院29年度上
    字第2359號判例意旨可供參照）。次按刑法第302 條第1 項
    之妨害自由罪，原以強暴、脅迫為構成要件，其因而致普通
    傷害，乃強暴之當然結果，除另有傷害之故意外，仍祗成立
    該妨害自由罪，尚無同法第277 條第1 項之適用（最高法院
    94年台上字第4781號、86年台上字第3619號判決意旨可供參
    照）；本件被告乙○○等5 人前往丙○○上開營業處所後，
    強行放下丙○○公司鐵門，禁止丙○○離去，遭丙○○反抗
    阻止欲逃脫時，己○○、甲○○、戊○○、庚○○即上前拉
    扯推擠，且欲強拉丙○○上到二樓，為制伏丙○○，己○○
    並出手毆打丙○○，嗣於二樓處因丙○○欲逃往窗戶喊叫求
    救脫困，復遭戊○○強行拉回絆倒在地伴以腳踢等情，均經
    本院認定說明如上，則被告乙○○等5 人出手推擠、毆打、
    腳踢丙○○，既均係為制伏丙○○，為剝奪丙○○行動自由
    而實施之強暴手段，則其等造成丙○○所受之傷害結果，即
    應為以強暴手段剝奪行動自由罪所吸收；另以上開強暴方法
    妨害丙○○行使權利或命丙○○行無義務之事等強制犯行，
    亦應為剝奪行動自由罪所吸收。
  (二)次按刑法第302 條第1 項之「私行拘禁」，係指違反他人意
    思將他人拘捕或監禁於特定場所而言，本件被告乙○○等5
    人雖強行關上丙○○公司鐵門，然該行為尚未達私行拘禁之
    程度，丙○○之行動自由係因遭乙○○等5 人施以上開強暴
    行為，方才遭受剝奪，本件被告乙○○等5 人犯行亦核與「
    私行拘禁」之要件有間。
  (三)故核被告乙○○等5 人所為，均係犯刑法第302 條第1 項以
    強暴方法剝奪他人行動自由罪。被告乙○○等5 人、甲男、
    乙男共7 人對於上開以強暴方法剝奪他人行動自由犯行，有
    犯意聯絡及行為分擔，應論以共同正犯。被告等5 人於實施
    強暴手段剝奪丙○○之行動自由中，致丙○○受有上開傷害
    ，該傷害結果係強暴行為之當然結果，另所涉強制罪行部分
    亦屬剝奪他人行動自由罪之低度行為，均不另論罪；檢察官
    認被告等5 人所為除係犯刑法第302 條第1 項罪外，另成立
    刑法第277 條第1 項普通傷害罪，且應數罪併罰，乃有誤會
    。爰審酌被告乙○○等5 人不思以理性方法與丙○○談判，
    竟自恃人多勢眾，採取強暴剝奪他人行動自由之方式談判，
    且造成丙○○受有上開嚴重傷勢，對於社會治安影響亦鉅，
    迄今尚未與被害人達成和解，本不宜寬恕，然念其等於本院
    審理中多能坦承大部分犯行，態度尚稱良好，另斟酌被告乙○○於本案中居於領導指揮之地位，雖未親自實施強暴行為
    ，然亦放縱其他共犯為之，情節最重，被告己○○、戊○○
    係主要實施強暴行為之人，情節次重，被告甲○○、庚○○
    情節最輕等一切情狀，分別量處主文所示之刑。
  (四)另檢察官起訴書雖認被告乙○○等5 人尚有「強要丙○○簽
    下本票及其前所交付丁○○未載明發票日之支票4 張上填寫
    發票日完成發票行為」等犯行，訊據被告乙○○等5 人則均
    堅決否認有上開犯行，被告乙○○辯稱：卷附系爭4 張支票
    （偵查卷1 頁105 、106） 均僅係丁○○交予伊，欲證明與
    丙○○間債務關係之影本，於支票影本上補填日期並無實益
    ，伊毋須強迫丙○○簽發等語，另被告己○○等4 人均辯稱
    ：伊等均沒有為上開強制犯行等語，經查：證人丙○○於本
    院審理中經檢察官詰問後，業明確證稱：被告乙○○等人並
    未強迫伊簽發本票或於支票上填具日期等語在案（審理卷2
    頁33），因丙○○作證時乃詳細指述被告乙○○等5 人之妨
    害自由犯行，且並無畏懼被告等5 人之情狀，衡情其於本院
    中之陳述，應非因懼怕被告乙○○等人而為之迴護之詞；復
    觀以卷附警察自被告乙○○處扣得之系爭未填載發票日期支
    票4 紙（偵查卷1 頁105） ，確實均係影本而已，而於支票
    影本上補具日期無法發生票據法上之效力，並無實益，是被
    告乙○○等5 人上開所辯應屬可採，此部分即難認被告乙○○等5 人有何強制犯行，然若此部分有罪，與本案部分有吸
    收犯之實質上一罪關係，爰不另於主文為無罪之諭知，併此
    敘明。
參、被告丁○○、劉秀珠無罪部分：
一、公訴人雖另以：丁○○、辛○○2 人與丙○○間就上開房地
    及私人間存有多起債務糾紛，竟即共同基於對丙○○妨害自
    由及傷害之未必故意，委由曾受管訓處分具有黑道背景之乙○○出面處理，嗣被告乙○○邀同被告己○○、庚○○、甲○○、戊○○等人即於95年9 月24日前往丙○○上開營業處
    所，以上開強暴方式剝奪丙○○之行動自由，並致丙○○受
    有上開傷害，因認被告丁○○、辛○○亦共同犯刑法第302
    條第1 項之妨害自由罪及刑法第277 條第1 項普通傷害罪等
    語。
二、按犯罪事實應依證據認定之，無證據不得認定犯罪事實；不
    能證明被告犯罪者，應諭知無罪之判決，刑事訴訟法第154
    條第2 項、第301 條第1 項分別定有明文。次按告訴人之告
    訴，係以使被告受刑事訴追為目的，是其陳述是否與事實相
    符，仍應調查其他證據以資審認（最高法院51台上字第1300
    號判例意旨參照）。又刑事訴訟法第161 條已於91年2 月8
    日修正公布，其第1 項規定：檢察官就被告犯罪事實應負舉
    證責任，並指出證明之方法，因此檢察官對於起訴之犯罪事
    實，應負提出證據及說服之實質舉證責任，倘所提出之證據
    不足為被告有罪之積極證明，或其指出證明之方法，無從說
    服法院以形成被告有罪之心證，基於無罪推定之原則，自應
    為被告無罪判決之諭知，最高法院92年度臺上字第128 號判
    例可資參照。
三、本件檢察官認被告丁○○、辛○○等2 人共同涉犯上開罪行
    ，無非係以其等曾委託乙○○出面處理系爭債務糾紛，並提
    出系爭委任書、債權債務明細表等件為證（偵查卷1 頁89、
    90），訊據被告丁○○、辛○○等2 人則均堅詞否認涉有任
    何妨害自由、傷害等犯行，被告丁○○辯稱：乙○○知悉伊
    等夫婦遭丙○○詐欺之過程後，主動說要幫忙，且要求開立
    委任書，伊方出具委任狀請乙○○幫忙處理，伊不知乙○○
    有何黑道背景，亦未允許乙○○使用暴力方式討債等語，被
    告辛○○辯稱：伊等夫婦家世清白，一生奉公守法，因系爭
    房地突遭丙○○詐騙，實不知如何處理，恰遇乙○○表示可
    以幫忙，伊丈夫劉秀吉方委託乙○○代為處理，看看丙○○
    希望如何解決，並無教唆乙○○使用暴力討債，亦不知事後
    會演變至此等語，經查：
  (一)被告丁○○、辛○○夫婦推由丁○○委託乙○○出面處理其
    等與丙○○間之債務糾紛乙節，均據其等坦承在卷，且有系
    爭委託書、債權債務明細在卷可稽，雖堪予認定。
  (二)然被告丁○○等2 人當時係因人生突遭債務糾紛，不知如何
    處理，於偶然之情況下得遇乙○○自告奮勇願意處理，方才
    委託乙○○代為出面談判，事先並不知悉乙○○有何黑道、
    前科背景，亦無教唆或任由乙○○須不擇手段或以暴力討債
    方法交涉等情，業據證人乙○○於本院審理中證述明確（審
    理卷2 頁120） ，證人乙○○雖係受丁○○委任處理系爭債
    務，然自本案結果而言，其並無勝任完成居間協調之工作，
    衡情無法向丁○○請求報酬，彼此間應無其他利害關係，應
    無刻意再須迴護被告丁○○、辛○○之必要，本院認其證言
    應屬可信；再者，被告丁○○、辛○○如果真欲教唆或有容
    讓乙○○以暴力討債之不確定故意，其大可以口頭授權，隱
    身於乙○○身後之方式委任即可，焉需以白紙黑字出具委任
    書，留下明確書證供警調查；又委任他人出面代為處理債務
    糾紛，受任人非必均會以強暴剝奪他人自由等方式處理，如
    僅因受任人涉犯違法行為，即令委任人均需同負共犯責任，
    於因果關係上亦嫌過寬；此外，檢察官就被告丁○○、辛○○等2 人與被告乙○○等人之上開犯行間有何犯意聯絡乙節
    ，仍未提出積極證據使本院達於確信之程度，揆諸上開判例
    意旨，本院自應為其等無罪之諭知。
據上論斷，應依刑事訴訟法第299 條第1 項前段、第301 條第1
項，刑法第28條、第302 條第1 項、第216 條、第210 條、第41
條第1 項前段、第219 條，刑法施行法第1 條之1 ，判決如主文
。
中　　華　　民　　國　　96　　年　　5 　　月　　25　　日
                  刑事第七庭  審判長法官  李淑惠
                                    法官  林俊寬
                                    法官  蔡川富
以上證明與原本無異。
如不服本判決，應於判決送達後10日內，向本院提出上訴狀。
中　　華　　民　　國　　96　　年　　5 　　月　　25　　日
                                  書記官  王治華
中華民國刑法第216條
（行使偽造變造或登載不實之文書罪）
行使第210 條至第215 條之文書者，依偽造、變造文書或登載不
實事項或使登載不實事項之規定處斷。
中華民國刑法第210條
（偽造變造私文書罪）
偽造、變造私文書，足以生損害於公眾或他人者，處5 年以下有
期徒刑。
中華民國刑法第302條
（剝奪他人行動自由罪）
私行拘禁或以其他非法方法，剝奪人之行動自由者，處5 年以下
有期徒刑、拘役或3 百元以下罰金。
因而致人於死者，處無期徒刑或7 年以上有期徒刑，致重傷者，
處3 年以上10年以下有期徒刑。
第1 項之未遂犯罰之。
